【裁判字號】    99,交上易,71
【裁判日期】    990428
【裁判案由】    過失傷害
【裁判全文】
臺灣高等法院刑事判決                99年度交上易字第71號
上  訴  人  臺灣臺北地方法院檢察署檢察官
上  訴  人
即  被  告  丙○○
上列上訴人因被告過失傷害案件，不服臺灣臺北地方法院98年度
交易字第745號，中華民國99年1月22日第一審判決（起訴案號：
臺灣臺北地方法院檢察署98年度調偵字第1188號），提起上訴，
本院判決如下：
    主  文
上訴駁回。
丙○○緩刑貳年。
    事  實
一、丙○○於民國98年5月7日11時許，駕駛車號AA5-430 號重型
    機車沿臺北市○○路由西往東方向行駛，行經臺北市○○區
    ○○路6 號前，適乙○○在該處由南往北方向正穿越道路，
    丙○○本應注意車前狀況，並隨時採取必要之安全措施，且
    當時為天候晴、日間自然光、柏油路面乾燥、無缺陷、無障
    礙物、視距良好等情，並無不能注意之情事，乙○○亦應注
    意設有行人穿越道者，必須經由行人穿越道穿越，不得在其
    100 公尺範圍內穿越道路。詎丙○○竟疏未注意乙○○在該
    處穿越道路，復未採取必要之安全措施，乙○○亦疏未注意
    該處距離臺北市○○區○○路、國興路口行人穿越道約19.6
    公尺，必須經由行人穿越道穿越道路，不得在該處穿越道路
    ，丙○○駕駛該重型機車因閃避不及，撞擊乙○○之身體，
    致乙○○當場倒地，因而受有左側足跟徑腓骨骨折之傷害。
    丙○○於肇事後，在有偵查犯罪職權之公務員知悉其犯行前
    ，即當場向前來處理車禍事宜之警員承認其為肇事者，而自
    首並接受裁判。
二、案經被害人乙○○及其配偶甲○○訴由臺北市政府警察局萬
    華分局報告臺灣臺北地方法院檢察署檢察官偵查起訴。
    理  由
    壹、程序方面
    被告以外之人於審判外之言詞或書面陳述，除法律有規定者
    外，不得作為證據。被告以外之人於偵查中向檢察官所為之
    陳述，除顯有不可信之情況者外，得為證據。公務員職務上
    製作之紀錄文書、證明文書，除顯有不可信之情況外，亦得
    為證據。又按被告以外之人於審判外之陳述，雖不符刑事訴
    訟法第159條之1至第159條之4之規定，而經當事人於審判程
    序同意作為證據，法院審酌該言詞陳述或書面陳述作成時之
    情況，認為適當者，亦得為證據；當事人、代理人或辯護人
    於法院調查證據時，知有刑事訴訟法第159條第1項不得為證
    據之情形，而未於言詞辯論終結前聲明異議者，視為有前項
    之同意，刑事訴訟法第159條之1、第159條之5第1項、第2項
    分別定有明文。經查，本院相關之供述或非供述證據，並無
    顯不可信之情況，檢察官、被告於準備程序中對本案之供述
    、非供述證據均表示無意見而同意作為證據（本院卷第22頁
    至23頁），本院審酌各該證據作成之狀況，亦認為適當，依
    前揭規定，本案相關之供述、非供述證據，均有證據能力。
貳、實體方面
一、訊據被告丙○○就其駕駛該重型機車於前揭時、地，因疏未
    注意車前狀況，復未能及時採取必要之安全措施，撞擊告訴
    人乙○○之身體肇事，致告訴人乙○○受有前開傷害之事實
    ，已於臺灣臺北地方法院審理時坦承不諱，核與告訴人乙○
    ○於警詢中之指訴及檢察官訊問時以證人身分所為證述情節
    相符，復有道路交通事故現場圖、道路交通事故調查報告表
    (一)、(二)、交通事故補充資料表各1紙、交通事故談話紀錄表2
    紙及現場、車損採證照片13紙等資料在卷可按，足見被告之
    自白確與事實相符，應堪採信。另告訴人乙○○於前揭時、
    地，因疏未注意該處距離臺北市○○區○○路、國興路口行
    人穿越道約19.6公尺，必須經由行人穿越道穿越道路，不得
    在該處穿越道路一情，亦據告訴人乙○○於原審法院審理時
    自承無訛。而本件車禍事故發生當時為天候晴、日間自然光
    、柏油路面乾燥、無缺陷、無障礙物、視距良好一節，有前
    述道路交通事故調查報告表在卷可憑，應認被告當時並無不
    能注意之情事。又告訴人乙○○確因本件車禍受有前揭傷害
    ，並有告訴人乙○○提出之國立臺灣大學醫學院附設醫院診
    斷證明書1 紙附卷可參，堪認屬實。再按，汽車行駛時，駕
    駛人應注意車前狀況，並隨時採取必要之安全措施，道路交
    通安全規則第94條第3 項定有明文，被告駕駛該普通重型機
    車上路，依法應負有前開注意義務，而當時既無不能注意之
    情事，被告竟疏未注意車前狀況，復未能及時採取必要之安
    全措施，致生本件車禍，足見被告有上述之過失甚明。再告
    訴人因本件車禍，方受有如前所述之傷害，則告訴人所受之
    傷害與被告之過失行為間，具有相當之因果關係。綜上所述
    ，本件事證明確，被告犯行洵堪認定。
二、核被告所為，係犯刑法第284條第1項前段之過失傷害罪。又
    被告於肇事後，在有偵查犯罪職權之公務員知悉前，即當場
    向前來處理車禍事宜之警員表明其為肇事者而自首並接受裁
    判，有臺北市○○○○○道路交通事故肇事人自首情形紀錄
    表1 紙在卷可資佐憑，應依刑法第62條前段之規定減輕其刑
    。
三、原審以被告犯行明確，適用刑法第284條第1項前段、第62條
    前段、第41條第1項前段、刑法施行法第1條之1等規定，並
    審酌被告丙○○未曾受有期徒刑以上刑之宣告，有臺灣高等
    法院被告前案紀錄表1紙在卷可證，其素行良好，業於審理
    時坦承有疏未注意車前狀況，復未能採取必要之安全措施之
    過失，而告訴人乙○○因疏未注意必須經由行人穿越道穿越
    道路，不得在該處穿越道路，於本件車禍之發生亦有過失，
    再參酌被告之生活狀況、智識程度、告訴人乙○○所受之傷
    勢及被告尚未與告訴人乙○○達成和解等一切情狀，量處拘
    役40日，並諭知如易科罰金，以新臺幣1,000元折算1日。經
    核其認事用法並無違誤，量刑亦稱妥適，應予維持，是檢察
    官上訴意旨認原審量刑過輕，被告上訴以被害人乙○○亦有
    過失，請從輕量刑云云，均無理由，應予駁回。惟查被告丙
    ○○未曾受有期徒刑以上刑之宣告，有本院被告全國前案紀
    錄表在卷可稽，本件係初犯，且其業與被害人乙○○達成民
    事和解，有和解書一份在卷可憑，犯罪所生之損害減輕，本
    院認被告丙○○經此次偵、審暨科刑教訓後，爾後當知所警
    惕，信無再犯之虞，本院因認對其宣告之刑以暫不執行為適
    當，爰併予諭知緩刑二年。
據上論斷，應依刑事訴訟法第368 條、刑法第74條第1 項第1 款
，判決如主文。
本案經檢察官陳大偉到庭執行職務。
中    華    民    國    99    年    4    月    28    日
                  刑事第九庭    審判長法  官  陳貽男
                                      法  官  詹駿鴻
                                      法  官  楊炳禎
以上正本證明與原本無異。
不得上訴。
                                      書記官  林月蓉
中    華    民    國    99    年    4    月    28    日
附錄：本案論罪科刑法條全文
中華民國刑法第284條
（過失傷害罪）
因過失傷害人者，處 6 月以下有期徒刑、拘役或 5 百元以下罰
金，致重傷者，處 1 年以下有期徒刑、拘役或 5 百元以下罰金
。

司法院資訊處製作；財團法人民間司法改革基金會備份。
